【裁判字號】    91,訴,380
【裁判日期】    920909
【裁判案由】    毀棄損壞
【裁判全文】
臺灣屏東地方法院刑事判決                          九十一年度訴字第三八號
    公  訴  人  臺灣屏東地方法院檢察署檢察官
    被      告  己○○
    選任辯護人  孔福平
右列被告因毀棄損壞案件，經檢察官提起公訴（九十一年度偵續字第二四號），本院
判決如左：
    主  文
己○○毀壞他人建築物，處有期徒刑陸月，如易科罰金，以佰元折算壹日。
    事  實
一、己○○之岳父陳清長（已歿）於民國六十年間左右原始起造未辦保存登記建築物
    一棟，坐落在原屏東縣恆春鎮○○○段一六五之一五地號公有土地（該坐落土地
    位置於八十三年六月二十二日分割增加同段一六五之六二地號，八十七年五月二
    十日再自一六五之六二地號分割增加一六五之六四地號土地）上，建築物內有抽
    水馬達、農具等物，並作為農作及看顧漁塭時之居住處所。己○○則於六十二年
    間在屏東縣恆春鎮○○○段一六五之一五地號公有土地，原始起造平房建築物一
    棟，供己居住之用（該坐落土地位置於八十三年六月二十二日分割增加同段一六
    五之六二地號，八十七年五月二十日再自一六五之六二地號分割增加一六五之六
    四地號）。其明知前開供農作及看顧漁塭時居住用之建築物係他人所有，見位在
    其居住之平房建築物旁，且前開建築物已年久老舊（尚未至毀壞程度），若拆毀
    可增加其使用土地，竟於八十四年間基於毀損他人建築物之犯意，僱請怪手拆毀
    前開建築物全部，再於前開建築物原坐落土地上覆以水泥成水泥平台狀，供己使
    用。嗣於八十七年六月二十三日向財政部國有財產局南區辦事處申請獲准承租前
    開建築物（已成水泥平台狀）及其所有平房建築物一棟坐落之土地，再於八十九
    年八月八日申請承購前揭承租之土地，於八十九年十一月十日繳納承購款項，於
    八十九年十二月六日登記為己○○所有，即屏東縣恆春鎮○○○段一六五之六四
    地號土地。
二、案由陳清長之子丁○○訴請臺灣屏東地方法院檢察署檢察官偵查起訴。
    理  由
一、訊據被告己○○坦承前開地點有坐落前開建築物，且其有於八十四年間拆毀前開
    建築物之事實不諱，惟否認其行為該當毀損建築物罪之犯行，辯稱：前開建築物
    原係其岳父所建，岳父死後，係岳母陳尤月理所有，岳母同意其拆除，且前開建
    築物於拆除前已毀壞不堪用云云。
二、經查：
  (一)被告是認前開地點有坐落前開建築物，且並非其所建，內有抽水馬達一節。告訴
    人則陳稱：前開建築物係其出資，委請其父僱工所建，係鋼筋水泥二層樓建物等
    語。
  (二)證人即陳尤月理之弟甲○○證稱：係陳尤月理之配偶所建，蓋建時其擔任粗工，
    係以砂石、磚塊、水泥、鐵架等蓋建屋頂及牆壁，下層是幫浦、上層住人，何人
    出資不清楚等語（見偵續卷七頁，本院卷第六七、一四二至一四三頁）；證人即
    陳尤月理之子陳憲成證稱：前開建物係其父所建，為其父所有，其曾在該屋住過
    ，係告訴人出資等語（見本院卷第六八頁）；證人即告訴人之表舅陳政成證稱：
    其見過前開建築物，下層有抽水機，上層有人住，是用磚塊建的，柱子用鐵枝，
    屋頂是水泥，四面是磚牆等語（見本院卷第一四五頁）；證人乙○○證稱：確有
    前開建築物作為馬達抽水工寮，曾見老人在該處養魚等語（見本院卷第六五頁）
    ；證人辛○○結證稱：確有前開建築物，係以土角所建、屋頂蓋草，作為馬達抽
    水、顧漁塭之工寮，後來見到該建築物蓋草屋頂、牆壁尚在，但牆壁有破動等語
    （見本院卷第一八八、二二二頁）；證人即被告配偶、陳尤月理之女戊○○○證
    稱：前開建築物係工寮，作馬達抽水用，無一、二層樓，無人住，已倒塌，故剷
    平等語（見本院卷第六五頁）；證人即被告之子庚○○證稱：該工寮因為崩壞了
    ，所以以水泥剷平之等語（見本院卷第六六頁）。
  (三)審諸證人甲○○所證，就被告岳父僱工蓋建前開建築物一節，與被告及告訴人所
    陳相符，堪予採信。至於由何人出資一節，固有證人陳憲成證係告訴人出資，惟
    前開建物既係被告岳父僱工原始起造，且未為保存登記，自為原始起造人所有，
    尚與該建物為何人出資無涉，是堪認前開建築物係被告岳父所有無誤。故告訴人
    陳稱前開建築物自始係其所有，尚不足採。
  (四)關於前開建築物係以何建材所蓋建，前開證人所證固有鋼筋鐵架磚塊及土角茅草
    之歧異，惟衡諸前開建築物於六十年間所建，證人辛○○雖明確結證屋頂蓋草，
    但尚未足顯示蓋草屋頂下無其他建材；且親自參與建屋之證人甲○○證稱建材明
    確，又證人陳政成證稱建材等物與證人甲○○互核一致，是其二人此部分所證洵
    足採信，而堪認前開建築物係以砂石、磚塊、水泥、鐵架等蓋建屋頂及牆壁。另
    前開建築物之用途，前開證人等均證稱係工寮，有抽水馬達，且為被告是認，足
    見其內確有抽水馬達。至於可否供人居住，證人甲○○、陳憲成、陳政成明確證
    稱曾有人居住其內；證人乙○○、辛○○亦結證曾見人在其內；證人戊○○○僅
    表示無人居住，但未表示不可住人。衡以前開建築物既作為工寮之用，即係用以
    供人農作時居住之用，則應足供人居住，始足當之；況前開建築物係以砂石、磚
    塊、水泥、鐵架等蓋建屋頂及牆壁，自足可供居住之用，顯見前開建築物可供人
    居住甚明。依此，足認前開建築物內有抽水馬達、農具等物，並作為農作及看顧
    魚塭之居住所，係可供人居住之建築物。
  (五)證人即陳尤月理之女丙○○證稱：八十四年間見被告將前開建築物剷平等語（見
    偵查卷第十一頁），且證人戊○○○亦不否認此節，又此節復為被告所是認，足
    見前開建築物確係被告於八十四年間拆毀，殆無疑義。
  (六)再被告於八十四年間拆毀前開建築物前，該建築物是否尚具有建築物足供人居住
    之性質。被告曾供稱：工寮已經有點崩壞，因怕危險，擔心崩壞傷到人，房子很
    老舊快倒了等語（見本院卷第七六、一八七之一頁），則由其此番供述，僅顯示
    前開建築物老舊有崩壞之虞，尚未足表示已毀壞不堪用，是被告嗣後辯稱拆除時
    已毀壞等語，即屬有疑。且證人丙○○證稱：自該處經過，見他（指被告）叫怪
    手在拆房子等語（見偵查卷第十一頁），顯見被告拆除時，前開建築物尚具有建
    築物之外觀及形狀。況由證人甲○○、陳政成前開所證，足證前開建築物係以砂
    石、磚塊、水泥、鐵架等蓋建屋頂及牆壁以觀，則建築物結構體顯然相當強固，
    尚不至於建屋後二十餘年未經人為拆除即自行倒塌而不堪用。故證人丙○○所證
    ，足以採信。至證人戊○○○、庚○○證稱前開建築物遭拆除前已倒塌云云，則
    不足採。據此，前開建築物遭拆除前仍為足供人居住之建築物，應堪認定。而被
    告辯稱拆除時已毀壞云云，顯不足信。
  (七)又被告先供稱係其岳母陳尤月理同意其拆除，其岳母死後始拆除等語（見偵查卷
    第十四頁），嗣後改稱其岳母同意拆除，係岳母死前拆除等語（見本院卷第一四
    四頁）。然前開建築物係被告岳父所有，未辦保存登記，且於其岳父死亡後，亦
    未辦理繼承登記及繼承財產之分割登記，則前開建築物為其岳父之繼承人公同共
    有，係屬他人之建築物無疑，故非經全體共有人即繼承人之同意不得處分之；而
    拆除此舉係屬事實上之處分，自應得全體繼承人之同意始得為之，故即使被告之
    岳母同意其拆除，然若其餘繼承人並未表示同意，被告仍不得拆除之。被告固然
    迭辯稱其岳母同意，但從未曾表示其餘繼承人亦同意，顯示其餘繼承人並未曾表
    示同意之意，即使其餘繼承人於被告拆除當時或之後，未即時表示反對之意，亦
    未足認其等有同意之意，是顯見被告並未得前開建築物全體共有人之同意即拆毀
    之。
  (八)另被告先供稱係以怪手拆除之，於本院訊及拆屋工人何人後，初稱一時難以找到
    該工人，嗣又改稱係與其配偶以鋤頭剷平等語（見本院卷第一四四、一八七之一
    頁）。惟證人丙○○證稱：見以怪手拆房子等語明確（見偵查卷第十一頁），又
    證人戊○○○亦證稱本件房屋倒了，故找怪手弄平等語（見本院卷第六八頁），
    均與被告前稱以怪手拆除一節相符。況衡諸前開建築物係以砂石、磚塊、水泥、
    鐵架等蓋建屋頂及牆壁，且於八十四年初拆除前屋頂、牆壁仍在，並未崩壞等情
    以觀，尚非僅人力以鋤頭等物即得以拆毀，而應以機械工具始能為之，故應認被
    告前所供稱僱用怪手拆除一節為實在。
  (九)至於被告之配偶戊○○○究否共同拆除前開建築物，僅有被告前開供稱以其配偶
    有參與足資為證，另衡諸被告既係僱用怪手拆毀，則以此機械工具即得以為之，
    戊○○○尚無非參與之必要，此外並無其他證據顯示戊○○○亦有犯意之聯絡及
    行為之分擔，自尚不足以認其亦有為拆毀前開建築物之行為。
  (十)而被告將前開建物全部拆毀後，再於前開建築物原坐落土地上覆以水泥成水泥平
    台狀，有照片附卷可稽（見本院卷第四二、八六頁）；嗣被告於八十七年六月二
    十三日向財政部國有財產局南區辦事處申請獲准承租前開建築物（已成水泥平台
    狀）及其所有平房建築物一棟坐落之土地，再於八十九年八月八日申請承購前揭
    承租之土地，於八十九年十一月十日繳納承購款項，於八十九年十二月六日登記
    為被告所有，即屏東縣恆春鎮○○○段一六五之六四地號土地，此有屏東縣恆春
    地政事務所九十二年七月八日屏恆地一字第○九二○○○三四八一號函附相關資
    料在卷可參（見本院卷第一一六至一二五頁）、財政部國有財產局南區辦事處九
    十二年八月七日台財南處字第○九二○○二五六三七號函在卷可參（見本院卷第
    一九四至二一○頁），且均為被告供承在卷，堪信實在。
  (十一)綜上，本案事證已臻明確，被告所辯，顯係卸責之詞，殊無足採，其犯行堪以認
    定。
三、核被告所為，係刑法第三百五十三條第一項之毀壞他人建築物罪。爰審酌被告為
    圖增加自己使用土地範圍，恣意毀壞他人建築物，並將之坐落土地供己使用，其
    後更以使用為由向國有財產局申請承租、承購，而於八十九年十二月六日登記所
    有前開建築物原坐落之土地，且犯罪後飾詞卸責，未見悔意，惡性非輕，惟念及
    被告無前科，有臺灣高等法院被告全國前案紀錄表可按，素行尚好等一切情狀，
    量處如主文所示之刑，並諭知易科罰金之折算標準。
據上論斷，應依刑事訴訟法第二百九十九條第一項前段、刑法第第三百五十三條第一
項、第四十一條第一項前段，判決如主文。
本案經檢察官林津鋒到庭執行職務。
中      華      民      國      九十二      年     九     月     九     日
                                      臺灣屏東地方法院刑事第三庭
                                          審判長法  官   蔡國卿
                                                法  官   李淑惠
                                                法  官   洪乙心
右正本證明與原本無異。
如不服本判決應於收受本判決送達後十日內向本院提出上訴書狀，其未敘述上訴理由
者，並得於提起上訴後十日內向本院補提理由書狀（均須按他造當事人之人數附繕本
 ）「切勿逕送上級法院」
                                                書記官   陳月珍
中      華      民      國      九十二      年     九     月     九     日
附錄本案論罪科刑法條全文：
刑法第三百五十三條第一項毀壞他人建築物、礦坑、船艦或致令不堪用者，處六月以
上五年以下有期徒刑。
刑法第三百五十四條
毀棄、損壞前二條以外之他人之物或致令不堪用，足以生損害於公眾或他人者，處二
年以下有期徒刑、拘役或五百元以下罰金。


司法院資訊處製作；財團法人民間司法改革基金會備份。
